臺灣新竹地方法院刑事判決　　　　　　　 96年度訴字第218號
公　訴　人　臺灣新竹地方法院檢察署檢察官
被　　　告　甲○○
上列被告因違反毒品危害防制條例案件，經檢察官偵查起訴（95
年度毒偵字第1956號），經本院合議庭裁定改行簡式審判程序，
判決如下：
    主  文
甲○○施用第一級毒品，累犯，處有期徒刑玖月。扣案之第一級
毒品海洛因拾包（合計淨重壹點零公克，空包裝總重壹點玖伍
公克），均沒收銷燬之。另扣案之注射針筒拾支、削尖吸管壹支
及止血帶壹條，均沒收之。
    事  實
一、甲○○前於民國90年2月間因施用毒品，經本院以90年度毒
    聲字第349號裁定送觀察、勒戒，並於90年2月28日入臺灣新
    竹看守所附設勒戒處所執行觀察勒戒，認無繼續施用毒品之
    傾向，於90年3月15日執行完畢釋放，嗣經臺灣新竹地方法
    院檢察署檢察官於90年3月20日以90年度毒偵字第443號為不
    起訴處分確定。復於92年5月間，因施用第一級毒品海洛因
    及施用第二級毒品安非他命案件，經本院於92年5月23日，
    以92年度毒聲字第435號裁定送勒戒處所觀察、勒戒，嗣經
    觀察、勒戒後，認有繼續施用毒品傾向，再經本院以92年度
    毒聲字第609號裁定令入戒治處所施以強制戒治1年，於92年
    8月25日送至臺灣新竹戒治所強制戒治，嗣於93年1月9日因
    修正毒品危害防制條例出所而未執行完畢。刑責部分另經本
    院於92年10月31日，以92年度訴字第442號刑事判決，分別
    判處有期徒刑9月及4月，並定應執行刑為有期徒刑1年，嗣
    於同年12月1日確定，於93年1月9日入監執行，並於93年1 2
    月15日縮短刑期執行完畢。甲○○復因施用毒品案件，經本
    院以95年度訴字第345號判決處有期徒刑1年，嗣經臺灣高等
    法院駁回上訴確定。又於95年間，復因施用第一級及第二級
    毒品案件，經本院以95年度訴字第764號判處有期徒刑9月確
    定、95年度易字第536號判處有期徒刑5月確定及95年度易字
    第683號判決，判處6月確定，現執行中（此部分不構成累犯
    ）。詎甲○○仍不知悔改，於上開強制戒治執行完畢釋放後
    5年內，復基於施用第一級毒品海洛因之犯意，於95年12 月
    7日8時許，在新竹市○○街135號2樓3號房內，以針筒注射
    之方式，施用第一級毒品海洛因1次。嗣為警於同日下午7時
    許，在上開處所查獲，並經其同意搜索扣得其所有第一級毒
    品海洛因10包（合計淨重1.03公克，空包裝總重1.95公克）
    、第二級毒品安非他命數小包（毛重共計3.6公克）、注射
    針筒10支、止血帶1條（起訴書漏未記載）、吸食器1組、削
    尖吸管1支、玻璃球1個等物。（被告上開持有第二級毒品安
    非他命部分，另由臺灣新竹地方法院檢察署檢察官偵查）。
二、案經新竹市警察局第三分局報請臺灣新竹地方法院檢察署檢
    察官偵查起訴。
    理  由
一、本件被告甲○○所犯違反毒品危害防制條例第10條第1項施
    用第一級毒品罪，係非死刑、無期徒刑、最輕本刑為3年以
    上有期徒刑之罪，或高等法院管轄第一審之案件，被告於本
    院準備程序進行中，就被訴事實為有罪之陳述，經本院合議
    庭認合於刑事訴訟法第273條之1之規定，裁定進行簡式審判
    程序，合先敘明。
二、上揭犯罪事實，業據被告甲○○於警詢及本院審理時均供述
    明確，而被告於95年12月8日凌晨1時20分許，為警予以採集
    其尿液檢體（代號為C－246），經臺灣檢驗科技股份有限公
    司檢驗呈嗎啡（鴉片類）陽性反應，此有新竹市警察局毒品
    案件尿液送驗受檢人真實姓名對照表及臺灣檢驗科技顧問股
    份有限公司95年12月21日、報告編號：CH／2006／C0380號
    濫用藥物尿液檢驗報告各1件在卷可按。且扣案之白粉經送
    法務部調查局鑑定結果，呈現第一級毒品海洛因成分等情，
    有該局96年1月15日調科壹字第09623004300號鑑定通知書1
    紙可按，復有注射針筒10支、削尖吸管1支及止血帶1條扣案
    可稽，是被告上揭施用第一級毒品海洛因之自白與上揭驗尿
    報告內容相符，應與事實相符，而值採信。
三、按（一）施用第一、二級毒品為犯罪行為，毒品危害防制條
    例第10條定有處罰明文。故施用第一、二級毒品者，依前揭
    規定本應科以刑罰。惟基於刑事政策，對合於一定條件之施
    用者，則依同條例第20條、第23條之規定，施以觀察、勒戒
    及強制戒治之保安處分。（二）毒品危害防制條例於92年7
    月9日修正公布，自93年1月9日施行，其中第20條、第23條
    將施用毒品之刑事處遇程序，區分為「初犯」及「5年內再
    犯」、「5年後再犯」。依其立法理由之說明：「初犯」，
    經觀察、勒戒或強制戒治後，應為不起訴處分或不付審理之
    裁定；經觀察、勒戒或強制戒治執行完畢釋放後，「5年內
    再犯」者，因其再犯率甚高，原實施之觀察、勒戒及強制戒
    治既已無法收其實效，爰依法追訴或裁定交付審理。至於經
    觀察、勒戒或強制戒治執行完畢釋放後，「5年後再犯」者
    ，前所實施之觀察、勒戒或強制戒治已足以遮斷其施用毒品
    之毒癮，為期自新及協助其斷除毒癮，仍適用「初犯」規定
    ，先經觀察、勒戒或強制戒治之程序。從而依修正後之規定
    ，僅限於「初犯」及「5年後再犯」二種情形，始應先經觀
    察、勒戒或強制戒治程序。倘被告於5年內已再犯，經依法
    追訴處罰，縱其第3次（或第3次以上）再度施用毒品之時間
    ，在初犯經觀察、勒戒或強制戒治執行完畢釋放5年以後，
    已不合於「5年後再犯」之規定，且因已於「5年內再犯」，
    顯見其再犯率甚高，原實施觀察、勒戒或強制戒治，已無法
    收其實效，即應依該條例第10條處罰（最高法院95年度第7
    次刑事庭會議決議參照）。準此，茍被告其施用毒品之犯行
    ，前經觀察、勒戒或強制戒治執行完畢後，5年內曾因再施
    用毒品之行為，而經法院判處刑罰之處遇程序確定者，縱其
    係於觀察、勒戒或強制戒治執行完畢5年後再為本案施用毒
    品，應認屬「再犯」之範疇，直接適用刑罰處遇之程序。經
    查，被告(1)90年2月間因施用毒品，經本院以90年度毒聲字
    第349號裁定送觀察、勒戒，並於90年2月28日入臺灣新竹看
    守所附設勒戒處所執行觀察勒戒，認無繼續施用毒品之傾向
    ，於90年3月15日執行完畢出觀察勒戒處所，嗣經臺灣新竹
    地方法院檢察署檢察官於90年3月20日以90年度毒偵字第443
    號為不起訴處分確定。(2)復於92年間又因施用第一級毒品海
    洛因及施用第二級毒品安非他命案件，經本院於92年5月23
    日，以92年度毒聲字第435號裁定送勒戒處所觀察、勒戒，
    嗣經觀察、勒戒後，認有繼續施用毒品傾向，再經本院以92
    年度毒聲字第609號裁定令入戒治處所施以強制戒治1年，於
    92年8月25日送至臺灣新竹戒治所強制戒治，嗣於93年1月9
    日因修正毒品危害防制條例出所而未執行完畢。刑責部分另
    經本院於92年10月31日，以92年度訴字第442號刑事判決，
    分別判處有期徒刑9月及4月，並定應執行刑為有期徒刑1 年
    ，嗣於同年12月1日確定，於93年1月9日入監執行，並於93
    年12月15日縮短刑期執行完畢。(3)再因施用毒品案件，經本
    院以95年度訴字第345號判決處有期徒刑1年，嗣經臺灣高等
    法院駁回上訴確定。(4)又因施用第一級毒品案件，經本院以
    95年度訴字第764號判決，判處有期徒刑9月確定。(5)又因施
    用第二級毒品案件，經本院以95年度易字第536號判決，判
    處有期徒刑5月確定。(6)又因施用第二級毒品案件經本院以
    95年度易字第683號判決，判處6月有期徒刑確定等情，此有
    臺灣高等法院被告前案紀錄及全國施用毒品案件紀錄表各1
    份在卷可按，被告既於90年3月15日觀察、勒戒執行完畢而
    釋放後之5年內再犯上開(2)、(3)、(4)、(5)、(6)所示之施用毒
    品案件，是其於上揭觀察、勒戒執行完畢而釋放後之5年後
    再犯本案施用第一級毒品犯行，揆諸上開最高法院95年度第
    7次刑事庭會議決議意旨，自應依法予以論罪科刑。
四、論罪科刑
（一）被告所為，係犯毒品危害防制條例第10條第1項之施用第
      一級毒品罪。
（二）被告持有第一級毒品之低度行為，為施用第一級毒品之高
      度行為所吸收，不另論罪。
（三）累犯：查被告有如事實欄所述之前案刑事犯罪執行紀錄，
      有臺灣高等法院被告前案紀錄表1份附卷可稽，茲於5年以
      內再故意犯本件有期徒刑以上之罪，應依刑法第47條第1
      項，論以累犯，並加重其刑。
（四）量刑：爰審酌被告之素行、犯罪之動機、施用毒品戕害自
      身健康、犯罪所生之危害及施用次數為1次、犯罪後坦承
      犯行態度尚可等一切情狀，量處如主文所示之刑。
（五）沒收：扣案之第一級毒品海洛因10包（合計淨重1.03公克
      ，空包裝總重1.95公克，扣押物品清單95年白保管字第45
      0號），係違禁物，不問屬於犯人與否，應依毒品危害防
      制條例第18條第1項前段之規定，沒收銷燬。另扣案之注
      射針筒10支、止血帶1條及削尖吸管1支，業據被告於偵查
      中供述為其所有，且均為犯罪所用之物，爰均依刑法第38
      條第1項第2款規定，均沒收之。至扣案之第二級毒品安非
      他命數小包（毛重共計3.6公克）、吸食器1組、玻璃球1
      個等物，被告另涉持有第二級毒品安非他命部分，已由臺
      灣新竹地方法院檢察署檢察官另案偵查，為免日後他案證
      物已遭沒收銷燬，且亦非被告供本案施用第一級毒品所用
      之物，爰均不為沒收之諭知，附此敘明。
五、據上論斷，應依刑事訴訟法第273條之1、第299條第1項前段
    ，毒品危害防制條例第23條第2項、第10條第1項、第18條第
    1項前段，刑法第11條、第47條第1項、第38條第1項第2款，
    判決如主文。
本案經檢察官林鳳師到庭執行職務。
中　　華　　民　　國　　96　　年　　4 　　月　　30　　日
                  刑事第二庭    法　官　方鴻愷
以上正本證明與原本無異。
如不服本判決應於收受本判決後10日內向本院提出上訴書狀，其
未敘述上訴理由者，並得於提起上訴後10日內向本院補提理由書
狀(均須按他造當事人之人數附繕本)「切勿逕送上級法院」。
中　　華　　民　　國　　96　　年　　4 　　月　　30　　日
                                書記官  吳美雲
附錄本案論罪科刑法條全文：
毒品危害防制條例第10條第1項
施用第一級毒品者，處6月以上5年以下有期徒刑。
